臺灣高雄地方法院民事判決
                                    110年度簡上字第195號
上    訴    人  
即附帶被上訴人  邱金聰  
被  上  訴  人
即附帶上 訴 人  許謙懷  
訴 訟 代 理 人  楊杰霖律師
上列當事人間請求損害賠償事件，上訴人對於中華民國110年7月
29日本院110年度雄簡字第751號第一審判決提起上訴，被上訴人
為附帶上訴，本院於民國111年3月7日言詞辯論終結，判決如下
：
    主      文
原判決命上訴人給付金額超過新臺幣45,630元本息部分，及該部
分假執行之宣告暨訴訟費用之裁判均廢棄。
前項廢棄部分，被上訴人在第一審之訴駁回。
其餘上訴駁回。
附帶上訴駁回。
第一（確定部分除外）、二審訴訟費用，關於上訴部分，由被上
訴人負擔十分之一，餘由上訴人負擔。關於附帶上訴部分，由附
帶上訴人負擔。
    事實及理由
一、被上訴人即附帶上訴人（下稱被上訴人）起訴主張：上訴人
    於民國109年8月30日17時47分許，將車輛停放在被上訴人住
    家門口即高雄市○○區○○路00號前，導致被上訴人無法停車，
    遂要求上訴人移動車輛因而發生口角，上訴人竟徒手毆打被
    上訴人之臉部，再持雨傘攻擊被上訴人之身體，致被上訴人
    臉部、鼻部、口腔多處挫傷、腹部挫傷及牙冠斷裂之傷害，
    被上訴人因此支出醫療費用新臺幣（下同）630元、義齒費2
    2,000元，上訴人為前開傷害行為後，並未表示歉意，被上
    訴人因在家門前受有該莫名暴力，而深感恐懼，惴惴不安，
    甚而夜深時驚醒，精神上承受莫大痛苦，上訴人應賠償被上
    訴人慰撫金500,000元，爰依民法第184條第1項前段、第195
    條第1項，提起本訴，並於原審聲明：上訴人應給付被上訴
    人522,630元，其中500,630元及自刑事附帶民事起訴狀繕本
    送達翌日起至清償日止，按年息百分之5計算之利息；其中2
    2,000元自民事追加聲明暨補充理由狀繕本送達翌日起至清
    償日止，按年息百分之5計算之利息。
二、上訴人即附帶被上訴人（下稱上訴人）則以：上訴人雖有毆
    打被上訴人之行為，致其受有臉部、鼻部、口腔多處挫傷及
    腹部挫傷之傷害，支出醫療費630元，但該停車位為未劃設
    紅線之路邊，任何人均可停車，但上訴人如停車在該處，被
    上訴人卻常常將機車停在上訴人車輛前後，使上訴人車輛卡
    住無法移動。本件事發為雨天，被上訴人要求上訴人將車輛
    移動，移出空位讓他停車，態度不佳，致上訴人忍無可忍，
    一時氣憤方動手。被上訴人主張其牙冠斷裂，亦為上訴人傷
    害行為所致，然於當日就醫時，未反應牙齒鬆動，於2個月
    後才去拔牙，實有可能為其他原因造成，不足認定有因果關
    係；另被上訴人所請求之慰撫金過高，加計前開醫療費用63
    0元，應僅有20,000元之損害；末上訴人已給付被上訴人5,0
    00元，故上訴人僅應賠償15,000元等詞置辯。並於原審答辯
    聲明：上訴人之訴駁回。
三、原審判命上訴人應給付被上訴人50,630元（即醫療費630元
    、精神慰撫金50,000元）及自109年12月19日起至清償日止
    ，按年息百分之5計算之利息，並依職權宣告假執行，上訴
    人就其敗訴之一部提起上訴，被上訴人則為附帶上訴。上訴
    人聲明：㈠、原判決關於命上訴人給付超過15,000元本息部
    分，及該部分假執行之宣告，暨訴訟費用之裁判均廢棄。㈡
    、上開廢棄部分，被上訴人在第一審之訴駁回。㈢、附帶上
    訴駁回。被上訴人聲明：㈠、原判決關於駁回被上訴人後開
    請求部分廢棄。㈡、上開廢棄部分，上訴人應再給付被上訴
    人195,000元（即精神慰撫金173,000元、義齒費22,000元）
    ，及其中173,000元自刑事附帶民事起訴狀繕本送達翌日即1
    09年12月19日起，其餘22,000元自民事追加聲明暨補充理由
    狀繕本送達翌日起，均至清償日止，按年息百分之5計算之
    利息。（兩造其餘敗訴部分，業經判決確定，不予載述）
四、兩造不爭執事實
㈠、兩造於109年8月30日17時47分許，在高雄市○○區○○路00號前
    ，因停車糾紛發生口角，上訴人先徒手毆打被上訴人之臉部
    ，再持雨傘攻擊被上訴人之身體（下稱系爭傷害行為），致
    臉部、鼻部、口腔多處挫傷及腹部挫傷之傷害。
㈡、被上訴人因系爭傷害行為而支出醫療費用630元。 
㈢、被上訴人於109年11月4日至牙醫就診時發現牙冠斷裂，於109
    年12月23日完成假牙膺復支出22,000元。
五、得心證理由
㈠、被上訴人牙冠斷裂是否為系爭傷害行為所致？
　　被上訴人主張其因系爭傷害行為，導致牙冠斷裂乙情，雖據
    其提出澄清牙醫診斷證明書、收據為證（原審卷第45、47頁
    ），惟依前開診斷證明書所載，被上訴人於109 年11月4 日
    就醫，距本件系爭傷害行為發生已逾2 個月，是否具有相關
    ，已非無疑。被上訴人雖主張受上訴人毆打後牙齒只有鬆動
    ，當日就醫時未告知醫師有此不適，故事發時診斷沒有記載
    牙齒鬆動狀況，後來因牙齒不適加劇前往就醫才發覺牙冠斷
    裂等語。惟此過程為被上訴人所自述，並無可證明所述為真
    ；況被上訴人事發時為64歲，已邁入老年，而牙齒有機質本
    身會隨著年齡而減少，無機質增加，導致牙齒變脆，在啃咬
    過硬的物品或用力撕咬東西，牙齒即容易產生裂紋導致斷裂
    ，參以上開診斷證明書所示，被上訴人乃上顎雙側第一小臼
    齒牙冠斷裂，上顎16顆牙齒（除第一小臼齒外）僅剩餘雙側
    門牙、側門牙、犬齒、左上第二大臼齒（共7顆），可見被
    上訴人本即有落牙或需拔牙之情形；又被上訴人牙冠斷裂之
    牙齒，為雙邊對稱之第一小臼齒，中間間隔6顆牙齒（雙側
    門牙、側門牙、犬齒）及相鄰1顆牙齒（左上第二大臼齒，
    下合稱其他牙齒），以被告徒手毆打為較廣泛面積之攻擊，
    應使其他牙齒亦受有損傷，然卻未有此情形，是實難排除被
    上訴人因其他原因造成牙冠斷裂，故上訴人此部分主張，不
    足認定，
㈡、被上訴人各項損害賠償請求，有無理由？ 
　　按因故意或過失，不法侵害他人之權利者，負損害賠償責任
    ；不法侵害他人之身體、健康、名譽、自由、信用、隱私、
    貞操，或不法侵害其他人格法益而情節重大者，被害人雖非
    財產上之損害，亦得請求賠償相當之金額，民法第184條第1
    項前段、第195條第1項前段定有明文。本件因上訴人毆打被
    上訴人之故意傷害行為，致被上訴人受有臉部、鼻部、口腔
    多處挫傷、腹部挫傷，自應就被上訴人之損害，負損害賠償
    責任。茲就被上訴人各項請求分論如下：
１、醫療費用：被上訴人因傷害支出醫療費用630元之損害，為兩
    造所不爭執，被上訴人此部分請求，自屬有據。
２、義齒費用：被上訴人不能證明牙齒鬆動、牙冠斷裂為上訴人
    傷害行為所致，已如前述，其請求此部分費用22,000元，當
    無足採。
３、精神慰撫金：被上訴人因上訴人之施加暴力之傷害行為，受
    有身體正面多處挫傷導致身體傷痛，亦會使被害人內心震撼
    和懼怕，進而影響被上訴人之心理，是被上訴人主張受有非
    財產上之損害，應為可採。爰審酌上訴人高中畢業，原經營
    服飾店，現已退休，108、109年申報所得約6萬餘元，名下
    有數筆不動產、股票投資；被上訴人高中畢業，原從事小說
    店經營，現已退休，108、109年申報所得約23萬餘元、52萬
    餘元，名下有不動產3筆、股票投資，此經兩造供陳在卷，
    並有稅務電子閘門財產所得調件明細表在卷可佐（詳卷後牛
    皮紙袋），並考量雙方發生糾紛肇因為路邊未劃設紅線之停
    車位，被上訴人認其為前方住戶具有權利得優先停放，要求
    上訴人移車進而口角等情形，綜上各節，認被上訴人請求賠
    償慰撫金5萬元，應屬適當，被上訴人請求上訴人再賠償173
    ,000元，並無可採。
４、基此，被上訴人所得向上訴人請求之損害賠償，應為50,630
    元。又被上訴人業已收受上訴人所給付之5,000元（本院卷
    第184頁），故被上訴人僅得請求45,630元。
六、綜上所述，被上訴人依民法第184條第1項前段、第195條第1
    項規定，請求上訴人給付於45,630元，及自109年12月19日
    起至清償日止，按年息百分之5計算之利息範圍內，為有理
    由，應予准許，逾此範圍之請求，為無理由，應予駁回。原
    審就超過上開應准許部分，判命上訴人給付，並職權宣告假
    執行，尚有未洽。上訴意旨就此部分指摘原判決不當，求予
    廢棄改判，為有理由，應由本院廢棄改判如主文第2 項所示
    。原審就上開應予准許之部分，為上訴人敗訴之判決，並職
    權宣告假執行，另就上述不應准許部分，判決被上訴人敗訴
    ，並無不合，上訴及附帶上訴意旨指摘原判決不當，此部分
    求予廢棄改判，均無理由，應駁回此部分上訴及附帶上訴。
七、本件事證已臻明確，兩造其餘主張陳述及所提證據方法，經
    本院斟酌後認均不足以影響判決結果，自無逐一詳予論駁之
    必要。
八、據上論結，本件上訴為一部有理由，一部無理由，附帶上訴
    為無理由，依民事訴訟法第436 條之1 第3 項、第449 條第
    1 項、第450 條、第78條、第79條，判決如主文。
中　　華　　民　　國　　111 　年　　3 　　月　　28　　日
                  民事第二庭  審判長法  官  陳宛榆

                                    法  官  楊淑儀

                                    法  官  鄭  瑋
以上正本係照原本作成。
本判決不得上訴。
中　　華　　民　　國　　111 　年　　3 　　月　　31　　日
                                    書記官  李佩穎